【裁判字號】    91,重訴,2711
【裁判日期】    920718
【裁判案由】    給付買賣價金
【裁判全文】
臺灣臺北地方法院民事判決                      九十一年度重訴字第二七一一號
    原      告  丙○○
                乙○○
    共      同
    訴訟代理人  蔡調彰律師
    被      告  甲○○
    訴訟代理人  張家聲律師
右當事人間請求給付買賣價金事件，本院判決如左：
    主  文
被告應給付原告丙○○新臺幣壹仟壹佰陸拾肆萬仟陸佰伍拾柒元，及自民國九十一
年十二月十三日起至清償日止按週年利率百分之五計算之利息。
被告應給付原告乙○○新臺幣伍佰貳拾伍萬玖仟貳佰柒拾元，及自民國九十一年十二
月十三日起至清償日止按週年利率百分之五計算之利息。
訴訟費用由被告負擔。
本判決第一項於原告丙○○以新臺幣佰捌拾捌萬貳仟元為被告供擔保後，得假執行
。但被告如於假執行程序實施前，以新臺幣壹仟壹佰陸拾肆萬仟陸佰伍拾柒元為原
告丙○○預供擔保，得免為假執行。
本判決第二項於原告乙○○以新臺幣壹佰柒拾伍萬肆仟元為被告供擔保後，得假執行
。但被告如於假執行程序實施前，以新臺幣伍佰貳拾伍萬玖仟貳佰柒拾元為原告乙○
○預供擔保，得免為假執行。
原告其餘假執行之聲請駁回。
    事實及理由
壹、原告起訴主張：
一、被告係原告之父（公公）黃光昭生前在臺聘僱之職員，黃光昭於民國六十四年四
    月二十八日逝世後，繼續留任管理原告家族在臺產業，故先後於七十七年一月二
    十五日交付包括本件上述之土地所有權狀二十二張，被告並以需申請原告所有臺
    北市○○路康寧大廈之二筆房屋土地及陽明山仰德大道二段房屋土地，每以半年
    有效期之華僑
    鑑證明，趁機盜用原告等印章，於下列時間及價格，將原告等家族產業移轉一空
    ：
（一）七十六年十月八日與王郭聘簽訂不動產買賣契約書買賣臺北市○○區○○段三
      小段二二三地號土地及仰德大道二段八十七號建物土地，移轉價格為一千四百
      六十萬元。
      七十七年六月二十七日將前項土地辦理移轉登記與劉吳彩娥。
（二）七十八年二月十五日將臺北市○○區○○段三小段二三五、二三六地號土地移
      轉登記與蔡陳翠美，移轉價格為一千二百三十二萬七千元。
（三）七十八年七月二十二日將臺北市○○區○○段六小段四五五地號持分土地及其
      上松江路二九五之三建物移轉登記與陽名聲，移轉價格為七百四十四萬元。
（四）七十八年八月十四日將臺北市○○區○○段六小段四五五地號持分土地及其上
      松江路二八七之四建物移轉登記與張瑞松，移轉價格為七百三十一萬六千元。
（五）五十年八月二十四日將臺北市○○區○○段三小段四二二、五九○地號土地移
      轉登記與方陳喜雀，移轉價格為二千零一十四萬二千元。
（六）合計六千一百八十二萬五千元。
二、原告家族在臺產業為被告移轉一空，並一直矇騙原告等，直至八十七年始發覺，
    雖分別提出民、刑訴訟，均以既有所有權狀、印鑑證明、
    ，而無法塗銷未經原告等同意及授權之所有權移轉登記。被告既將原告家族土地
    移轉登記與他人，並分別有高達六千一百餘萬元之土地價款，惟均未交付與原告
    ，即獲有不當利得，且被告既聲稱代理原告等出售，即應將土地價款給付原告等
    ，爰先就其中下列四筆土地移轉之土地價款，依未經授權侵權行為之不當得利及
    被告一再聲稱有授權之委任關係，請求被告給付：
（一）原告丙○○部分：
    １、臺北市○○區○○段三小段二三五、二三六地號土地持分各一三三二分之一
        一一出售與蔡陳翠美之土地價款一千二百三十二萬七千元，原告丙○○持分
        一三三二分之三七○即出售價款三分之一，被告即應給付原告丙○○土地價
        款四百十萬九千元。
    ２、原告丙○○所有臺北市○○區○○段三小段四二二地號土地全部、五九○地
        號土地持分七分之五出售與方陳喜雀之土地價款一千四百一十九萬六千八百
        七十五元，扣除增值稅七百六十三萬五千零八十元，土地價款為六百五十六
        萬一千七百九十五元。
    ３、依方陳喜雀提出之土地買賣契約書附註，應納增值稅額如超過五百萬元，方
        陳喜雀補貼一百十一萬九千元，按原告夫婦土地增值稅之比例應補貼原告丙
        ○○九十七萬二千八百六十二元｛[1,119,000/(7,635,080+1,146,892)]*7,
        635,080=972,862元}。
    ４、以上土地價款合計一千一百六十四萬三千六百五十七元，被告均未交付與原
        告丙○○，被告即應如數給付。
（二）原告乙○○部分：
    １、臺北市○○區○○段三小段二三五、二三六地號土地持分各一三三二分之一
        一一出售與蔡陳翠美之土地價款一千二百三十二萬七千元，原告乙○○持分
        一三三二分之三七○即出售價款三分之一，被告即應給付原告丙○○土地價
        款四百十萬九千元。
    ２、原告乙○○所有臺北市○○區○○段三小段四二二地號土地持分七分之一出
        售與方陳喜雀之土地價款二百一十五萬一千零二十五元，扣除增值稅一百一
        十四萬六千八百九十二元，被告即應給付原告乙○○土地價款一百萬四千一
        百三十三元。
    ３、依方陳喜雀提出之土地買賣契約書附註，應納增值稅額如超過五百萬元，方
        陳喜雀補貼一百十一萬九千元，按原告夫婦土地增值稅之比例應補貼原告乙
        ○○十四萬六千一百三十七元{[1,119,000/(7,635,080+1,146,892)]*1,146
        , 892=146,137元}。
    ４、以上土地價款合計五百二十九萬九千二百七十元，被告均未交付與原告乙○
        ○，被告即應如數給付。
三、被告自承代理原告出售本件土地及收取土地價款，以現金交付原告或代原告支付
    在臺各項支出，或以匯款匯入或將價金支票存入原告丙○○華僑銀行中山分行帳
    戶，再將款項兌換為外幣匯交原告，進迄未就本件土地價款之交付舉證證明。
四、被告以臺灣臺北地方法院檢察署不起訴處分書作為給付之證據，則依被告於偵查
    中提出之八十八年一月十三日答辯(四)狀陳述之匯款、交付時間及金額（八十七年
    偵字第一六一一八號卷第二宗第三六○頁）加以整理對照，完全與土地移轉及價
    金交付之時間、金額不符，且其中甚多是原告夫婦自有資金存款及其他事項之金
    額，均非土地價款。又八十九年度訴字第一八九五號損害賠償訴訟卷證，被告提
    出之五十四筆款項，亦經原告以爭點整理(二)狀一一提出證物說明，無一與本件土
    地價款有關。
五、被告補充答辯(一)狀，自承處分將原告等所有在臺產業，收取價金共計五千八百五
    十七萬八千九百三十八元，並列舉自七十六年十一月七日起至八十七年六月二十
    八日止，已支付原告等六千九百六十五萬九千一百十一元，及匯款八千一百四十
    九萬四千四十六元，合計高達一億五千一百十五萬三千一百五十八元，遠高於收
    取土地價金將近二倍，即應指出何筆為土地價款供調查辯論，以證明確係被告支
    付之土地價金。
六、經查被告提出之支付款及匯款，係由原告等交付辦理，或自原告在臺股票、股息
    支付，否則五千多萬元之土地價金，如何支付及匯款一億五千多萬元。又被告提
    出之付款六十三筆，其中五十四筆，原告已在另案八十九年度訴字第一八九五號
    （中股）一一提出事證。至被告提出匯款十五筆，其中十一筆亦經原告於請求塗
    銷買受人蔡陳翠美、方陳喜雀所有權登記事件中，一一提出事證。
七、被告提出之支付款六十三筆及匯款十五筆，共計一億五千一百十五萬三千一百五
    十八元中，均未指出土地價金五千八百五十七萬八千九百三十八元係何筆，即無
    法證明，且依土地買賣移轉日期，與支付款及匯款時序作一比較：
（一）第一筆土地七十六年八月八日買賣契約至七十七年六月二十四日移轉登記，土
      地價金僅八百四十四萬四千五百二十四元，如何支付此期間支付款八筆（一－
      八）共計一千七百二十四萬六千九百七十元，匯款五筆（１－５）共計四千二
      百四萬七千六百十元，合計五千九百二十九萬四千五百八十元。
（二）第二筆土地七十七年九月十日土地價金一千八百二十九萬一千六百三十一元，
      迄至第三筆七十八年一月二十一日止，無任何之支付款及匯款。
（三）第二筆土地七十七年九月十日至第五筆七十八年六月二十九日辦理移轉登記，
      四筆土地價金三千八百八十萬五千六三十三元，僅有十六筆（９｜）支付款
      一千一百四十一萬二千三百六十三元。
（四）第六筆土地價金一千一百三十二萬八千七百八十一元，竟有三十九筆（｜
      ）支付款四千九十九萬九千七百七十九元，匯款十筆（６｜）三千九百四十
      四萬六千四百三十六元，合計八千四十四萬六千二百十五元。
（五）最後一筆土地係八十年八月二十四日買賣契約，八十一年四月十八日移轉登記
      ，支付款及匯款竟延續至八十七年六月，足以證明被告提出之支付款及匯款，
      均非土地價金。
八、為此聲明：
（一）被告應給付原告丙○○一千一百六十四萬三千六百五十七元，給付原告乙○○
      五百二十五萬九千二百七十元，及均自本起訴狀繕本送達之翌日起至清償日止
      ，按週年利率百分之五計付利息。
（二）願供現金或等值華僑商業銀行股份有限公司股票為擔保聲請宣告假執行。
貳、被告則抗辯：
一、被告係自五十九年起即任職於原告丙○○先尊黃光昭經營之通商大樓公司，嗣黃
    老先生去逝由原告接手經營通商大樓公司後，被告亦一直以家臣身分受原告丙○
    ○指示處理黃家在臺之各項事務，並自七十六年起依奉原告丙○○命令將黃家在
    臺不動產陸續出售，而售出之價金，被告亦全數依原告丙○○指示交付原告及其
    家人或代償原告在臺各項債務。被告自七十六年至八十一年間代理原告等出售之
    土地及價金整理如后：
（一）七十六年十月八日將臺北市○○區○○段三小段二二一、二二三地號土地及門
      牌號碼臺北市士林區○○○道○段八十七號房屋售予王郭聘，價金一千五百萬
      元，但因上開二二一地號土地未辦妥繼承登記而解約，扣除價金四十萬元後，
      價金為一千四百六十萬元。再扣除增值稅六百十五萬五千四百七十六元後，實
      收價金為八百四十四萬四千五百二十四元。
（二）七十八年一月二十一日將臺北市○○區○○段三小段二三五、二三六地號土地
      持分售予蔡陳翠美，價金為一千二百三十二萬七千元。扣除增值稅六百零二萬
      四千七百六十九元後，實收價金為六百三十萬二千二百三十一元。
（三）七十八年三月七日將臺北市○○區○○段六小段四五五地號土地持分及門牌號
      碼臺北市○○區○○路二八七之四二九五之三號房屋售予陽名聲，價金一千
      一百五十三萬六千元。但嗣後解除上開二八七之四號房屋買賣，扣除該房屋、
      土地持分價金三百零四萬六千元及違約金一百零五萬元後，價金為七百四十四
      萬元。扣除增值稅五十四萬四千二百二十九元後，實收價金為六百八十九萬五
      千七百七十一元。
（四）七十八年六月二十九日將臺北市○○區○○段六小段四五五地號持分及門牌號
      碼臺北市○○區○○路二八七之四號房屋售予張瑞松，價金為七百三十一萬六
      千元（增值稅與前項陽名聲買賣案合併計稅）。
（五）八十年八月二十四日將臺北市○○區○○段三小段四二二地號土地售予方陳喜
      雀，價金為二千零十四萬二千元。扣除增值稅九百九十三萬二千二百十九元，
      陳喜雀依買賣契約附註條款所給付之稅賦補貼款一百十一萬九千元，實收價金
      為一千一百三十二萬八千七百八十一元。
（六）被告交付原告之土地買賣價金（含系爭土地），除以現金交付原告或代原告支
      付在台各項支出者外，多係以匯款匯入或將價金支票存入原告丙○○華僑銀行
      中山分行000000－0000000－0號帳戶，再將款項兌換為外幣匯
      交原告。而被告自七十七年至八十三年受原告指示匯付國外之款項尚保留匯款
      單據資料者，即已達六千餘萬元，該所匯六千餘萬元大部分即為被告交付之買
      賣土地價金，是被告確已將代收系爭土地價金交付原告。
二、被告支付原告之款項
    1.1.20.受原告丙○○指示簽發面額四十萬五千零十五元支票支付華僑銀行。
    2.5.14.市原告丙○○指示匯款三十六萬五千八百二十元至丙○○甲存帳戶，連
      同手續費二十元，共三十六萬五千八百四十元。
    3.5.17.為辦理臺北市○○區○○段一八六、一八七地號土地繼承事宜（即本書
      狀一(一)2.所示土地），受原告丙○○指示繳納遺產稅三百八十四萬七千三百五
      十一元。
    4.5.19.受原告丙○○指示簽發面額一千一百萬元支票存入丙○○甲存帳戶。
    5.5.受原告丙○○指示簽發面額一百萬二千五百七十八元支票支付華僑銀行
      。
    6.5.受原告丙○○指示簽發面額二十五萬元支票支付華僑銀行。
    7.7.受原告丙○○指示簽發面額十八萬八千零九十三元支票支付鑫盤公司貨
      款。
    8.9.7.受原告丙○○指示簽發發票日9.及10.、面額分別為十七萬九千
      一百三十六元及八千九百五十七元支票二紙，共十八萬八千零九十三元支付鑫
      盤公司貨款。
    9.1.受原告丙○○指示簽發面額一百三十五萬九千一百五十八元支票支付華
      僑銀行。
    10.4.月受原告丙○○委託向新映公司採買特殊同步打孔器貨價五萬零四百元
      ，折價後實付五萬元。
    11.7.5.受原告丙○○指示簽發面額二十萬七千九百七十四元支票國賓飯店。
    12.7.19.受原告丙○○指示繳納原告乙○○欠繳七十七年房屋稅四萬九千六百零
      二元。
    13.7.19.受原告丙○○指示繳納原告乙○○欠繳七十八年房屋稅四萬八千九百九
      十五元。
    14.7.19.受原告丙○○指示簽發面額六十五萬二千八百五十九元支票支付國賓飯
      店。
    15.7.受原告丙○○指示簽發面額一百六十萬五千二百五十六元支票支付華僑
      銀行。
    16.10.受原告丙○○指示簽發面額三百零一萬七千五百元支票支付華僑銀行。
    17.5.16.受原告丙○○指示簽發面額一百九十二萬六千六百零四元支票支付華僑
      銀行。
    18.6.11.受原告丙○○指示簽發面額一百五十五萬三千八百八十九元支票支付華
      僑銀行。
    19.6.受原告丙○○指示匯款十二萬一千二百二十二元至原告長女黃正楣帳戶
      。
    20.10.受原告丙○○指示支付繼承不動產登記費用十萬零三百八十八元。
    11.6.受原告丙○○指示匯款十八萬一千八百三十二元至原告次子黃禮密帳戶
      。
    11.6.受原告丙○○指示匯款二十八萬八千九百二十五元至原告乙○○帳戶。
    12.受原告丙○○指示支付繼承不動產登記費用二萬八千一百五十九元。
    4.原告乙○○支用二十二萬元。
    8.受原告丙○○指示匯款六十九萬五千三百九十一元予華僑銀行。
    11.9.受原告丙○○指示匯款十六萬三千零九十八元至丙○○帳戶。
    11.9.受原告丙○○指示匯款五十五萬六千五百十六元至原告乙○○帳戶。
    11.9.受原告丙○○指示匯款十五萬五千一百七十九元至原告長女黃正楣帳戶
      。
    11.9.受原告丙○○指示匯款三十六萬九千八百三十九元至原告乙○○帳戶。
    11.9.受原告丙○○指示匯款二十三萬二千七百六十元至原告次子黃禮密帳戶
      。
    11.11.受原告丙○○指示繳納中國人壽增資股稅金二十九萬九千二百五十元。
    11.18.受原告丙○○指示匯款五百萬元至丙○○帳戶。
    11.受原告丙○○指示繳納七十七年度所得稅二十五萬五千五百元。
    11.受原告丙○○指示匯款一百二十二萬五千七百零九元。
    12.2.受原告丙○○指示簽發面額二百六十萬四千七百四十五元支票支付台泥
      公司。
    12.受原告丙○○指示簽發面額五十八萬二千二百十五元支票支付華僑銀行
      。
    3.9.受原告丙○○指示簽發面額八千四百元支票支付偉孚公司貨款。
    3.9.受原告丙○○指示簽發面額七萬元支票支付廣驪公司貨款。
    4.受原告丙○○指示簽發面額二萬零五百七十元支票支付峰捷公司貨款。
    7.5.受原告丙○○指示簽發面額三百七十一萬一千元支付日祥公司貨款。
    8.4.交付方陳喜雀價金三百九十五萬二千元予原告乙○○，由乙○○存入丙
      ○○帳戶。
    8.6.原告乙○○支用七萬元。
    8.17.受原告丙○○指示匯款三百七十六萬八千元支付日祥公司貨款。
    11.18.受原告丙○○指示簽發面額四萬二千元支票支付聖加業公司貨款。
    11.18.受原告丙○○指示簽發面額二千一百元支票支付聖加業公司貨款營業稅
      。
    12.1.受原告丙○○指示匯款三百八十萬五千五百元予日祥公司支付貨款。
    12.10.受原告丙○○指示購買面額十四萬三千元台支支付共有人黃材凝。
    12.18.受原告丙○○指示簽發面額一百四十一萬三千九百三十元支票支付中國
      人壽公司增資股款。
    4.14.受原告乙○○指示匯款三十三萬三千一百九十八元至乙○○帳戶。
    8.為受原告丙○○指示辦理定存事務墊付二萬二千元。
    9.受原告乙○○指示支付乙○○積欠之貨款十八萬四千七百三十三元。
    10.受原告乙○○指示提支三十萬元。
    8.12.受原告丙○○指示匯款二十九萬八千五百四十四元至丙○○帳戶。
    8.13.受原告乙○○指示提支五萬元。
    9.1.受原告丙○○指示簽發面額十八萬一千一百零九元支票支付乙○○中國
      人壽公司增資稅款。
    9.受原告丙○○指示簽發面額十九萬九千七百零六元支票支付國賓飯店。
    12.15.受原告丙○○指示繳納乙○○八十四年度所得稅五十二萬零八百零五元
      。
    12.15.受原告丙○○指示繳納乙○○（即黃葉麗麗）違章罰鍰十七萬九千三百
      元。
    4.3.受原告丙○○指示繳納丙○○八十四年度所得稅一百七十七萬九千零十
      三元。
    4.受原告丙○○指示匯款四十一萬九千八百零二元至原告次子黃禮密帳戶
      。
    6.6.受原告丙○○指示匯款八萬四千八百六十七元至原告次子黃禮密帳戶。
    6.受原告乙○○指示匯款三十萬元至原告次子黃禮秘帳戶。
    原告乙○○於八十七年七月二十八日臺北市國稅局談話紀錄內曾自承收受被告
      交付之定金七百萬元。
    以上六十三項被告支付原告之款項合計為六千九百六十五萬九千一百十二元，惟
    上開六十三項款項並非被告支付原告款項之全部款項，尚有被告已支付原告款項
    ，而未保留單據憑證之支出，此由後述(三)所列被告受原告指示及原告自行匯往國
    外款項即足辨明。
三、原告在臺產業除不動產外，即係所擁有之華僑銀行、國賓飯店及中國人壽等公司
    股票，是原告在臺收入除不動產處分價金外，即為股票之孳息及處分股票之收入
    。而原告處分在臺產業，係先自七十六年起處分不動產後，再續而處分國賓飯店
    等公司股票，而原告自七十六年起至八十五年間委託被告代為匯往國外及自行匯
    往國外之款項，即高達八千一百四十九萬四千零四十六元。爰將各項匯款列明如
    后：
    1.11.7.匯款二百七十八萬四千元（臺幣兌換馬克一比一六．八七）
    2.5.19.匯款七百五十九萬一千九百二十元
    3.5.20.護款一千零十二萬零二百五十元
    4.9.5.匯款二千零十萬八千四百五十元
    5.9.5.匯款一百四十四萬二千九百九十元
    6.4.匯款七十九萬二千三百元
    7.8.匯款五十二萬四千零八十二元
    8.8.匯款三百二十九萬七千九百八十元
    9.9.匯款九百二十九萬六千三百六十七元
    10.10.3.匯款九百萬元
    11.3.17.匯款六百零六萬九千八百零二元
    12.3.18.匯款四百零四萬六千五百三十五元
    13.3.匯款六百二十萬元
    14.10.匯款八萬一千二百二十元
    15.8.16.匯款十三萬八千一百五十元
    以上十五項匯往國外款項共計八千一百四十九萬四千零四十六元，此部分款項扣
    除原告為委託被告處理事務而交付之費用、股票所收取之孳息及處分股票所得之
    價金後，即為被告所支付原告而未取據之處分不動產價金。
四、為此聲明：
（一）駁回原告之訴及其假執行之聲請。
（二）如受不利之判決，願供擔保免為假執行。
、得心證之理由：
一、本件經本院於九十二年一月七日整理並協議簡化爭點（見本院卷六十三頁之言詞
    辯論筆錄），是以本院僅就兩造協議簡化之爭點為審究，合先敘明。
二、查被告自五十九年起即任職於原告丙○○之父黃光昭所經營之通商大樓公司，嗣
    黃光昭死亡，由原告丙○○接手，被告仍受原告丙○○之指示處理黃家在臺各項
    事務，並自七十六年起將黃家在臺不動產陸續出售：（一）於七十八年一月二十
    一日將坐落臺北市○○區○○段三小段第二三五、二三六地號土地持分售予訴外
    人蔡陳翠美，價金為一千二百三十二萬七千元。其中原告丙○○持分為一三三二
    分之一一一，土地價款為四百一十萬九千元，原告乙○○持分為一三三二分之三
    七○，土地價款為四百一十萬九千元。（二）於八十年八月二十四日將坐落臺北
    市○○區○○段三小段第四二二、五九○地號土地售予方陳喜雀，價金為二千零
    十四萬二千元，由於應納之增值稅逾五百萬元，方陳喜雀依約補貼一百一十一萬
    九千元。（三）七十六年十月八日將坐落臺北市○○區○○段三小段第二二一、
    二二三地號土地及門牌號碼臺北市士林區○○○道○段八十七號房屋售予訴外人
    王郭聘，價金一千五百萬元，但因上開二二一地號土地未辦妥繼承登記而解約，
    扣除買賣價金四十萬元後，價金為一千四百六十萬元。（四）於七十八年三月七
    日將坐落臺北市○○區○○段六小段四五五地號土地及門牌號碼臺北市○○區○
    ○路二八七之四、二九五之三號房屋售予訴外人陽名聲，價金一千一百五十三萬
    六千元。但嗣後解除上開二八七之四號房屋買賣契約，扣除該房屋、土地持分價
    金三百零四萬六千元及違約金一百零五萬元後，價金為七百四十四萬元。（五）
    於七十八年六月二十九日將坐落臺北市○○區○○段六小段四五五地號持分及門
    牌號碼臺北市○○區○○路二八七之四號房屋售予訴外人張瑞松，價金為七百三
    十一萬六千元。此有土地登記謄本、不動產買賣契約書、附卷可稽（見本院卷第
    十至十八、二十至二十七、九十八至一○六頁），復為兩造所不爭執，自堪信為
    真實。
三、本件經整理簡化之爭點如下（見本院卷第六十三頁之言詞辯論筆錄）：
（一）被告取得系爭土地價款，有無法律上原因？
（二）被告是否將系爭土地價款返還原告？
四、茲分述如下：
（一）坐落臺北市○○區○○段三小段第四二二、五九○地號土地之增值稅額：
    １、原告主張原告丙○○所有第四二二地號土地全部、第五九○地號土地持分七
        分之五部分之增值稅共七百六十三萬五千零八十元，原告乙○○所有第五九
        ○地號土地持分七分之一部分之增值稅一百一十四萬六千八百九十二元等語
        ，並提出土地增值稅繳款書為證（見本院卷第三十一、三十六頁）。而被告
        主張第四二二、五九○地號土地之增值稅共九百九十三萬二千二百一十九元
        云云，雖亦提出土地增值稅繳款書為證（見本院卷第二四五至二四六頁）。
        然經核對被告所提出之繳款書，竟將納稅義務人為黃材凝之稅款一百十五萬
        零二百四十七元一併納入（見本院卷第二四五頁），顯屬溢算，此部分應予
        扣除，而應以原告之主張為可採。
    ２、綜上，坐落臺北市○○區○○段三小段第四二二、五九○地號土地之價金共
        二千零十四萬二千元，方陳喜雀補貼一百十一萬九千元。其中原告丙○○所
        有第四二二地號土地全部、第五九○地號土地持分七分之五部分之土地價款
        為一千四百十九萬六千八百七十五元，扣除增值稅七百六十三萬五千零八十
        元後，土地價款為六百五十六萬一千七百九十五元，再就方陳喜雀之補貼款
        一百十一萬九千元，按比例為九十七萬二千八百六十二元（$0000000X
        (0000000+0000000)/0000000=972862），故原告丙○○之土地價款為七百五
        十三萬四千六百五十七元（00000000-0000000+972862=0000000）；原告乙
        ○○所有第五九○地號土地持分七分之一部分之土地價款為二百十五萬一千
        零二十五元，扣除增值稅一百十四萬六千八百九十二元，土地價款為一百萬
        四千一百三十三元，再就方陳喜雀之補貼款一百十一萬九千元，按比例為十
        四萬六千一百三十七元（$0000000X (0000000+0000000)/0000000=146137）
        ，故原告乙○○之土地價款為一百十五萬零二百七十元（0000000+146137=
        0000000）。
（二）被告取得系爭土地價款，有無法律上原因？被告是否將系爭土地價款返還原告
      ？
    １、按無法律上之原因而受利益，致他人受損害者，應返還其利益，民法第一百
        七十九條前段定有明文。
    ２、茲原告請求被告返還其出售坐落臺北市○○區○○段三小段第二三五、二三
        六地號土地、臺北市○○區○○段三小段第四二二、五九○地號土地之買賣
        價款等語，惟此為被告所否認，辯稱：已將上開土地價款交付予原告云云，
        被告自應就此有利於己之事實負舉證之責。
    ３、被告抗辯土地買賣價金除以現金交付原告或代原告支付在臺各項支出者外，
        多係以匯款匯入或將價金支票存入原告丙○○華僑銀行中山分行00000
        0－0000000－0號帳戶，再將款項兌換為外幣匯交原告云云，固據
        其將被告支付原告之款項、被告匯款予原告之款項予以整理（見本院卷第二
        一七至二三○頁），並提出支票、匯款單、遺產稅繳款書、支票存根、支票
        新股領取單、所得稅單、臺支支票、中國人壽認股繳款書、定存單、傳真信
        函、罰鍰繳款書、國稅局談話紀錄、水單、存摺影本為證（見本院卷第二四
        七至三二四頁），然此為原告所否認，並將其中被告所稱五十四筆交付款項
        、十一筆匯款一一條列（見本院卷第三三二至三四九頁），再核對土地買賣
        日期與交款及匯款日期（見本院卷第三五○頁之對照表），被告所主張給付
        款項與收取土地買賣價款之金額、日期均不一致，參以被告受託保管、處理
        原告之財產不僅種類繁多，金額亦相當鉅大，受託處理事物時間長達十餘年
        ，被告竟未製作相關帳冊，明確記載各項處理之日期與流程，保留相關單據
        ，迄至本案訴訟時，方要求原告提出相關資料、聲請調閱銀行帳戶資料、報
        稅資料，顯不合常理。是以被告未能舉證證明其於何時、以何種方式將土地
        買賣價款如數交付予原告，其抗辯自無可採。
（三）綜上所述，被告無法證明其業將出售土地所得之買賣價金交予原告，亦無法證
      明其經原告之指示將土地買賣價金轉匯他人或繳納其他費用、稅捐等他項用途
      ，故原告丙○○請求被告返還出售土地所得之買賣價金一千一百六十四萬三千
      六百五十七元（含臺北市○○區○○段三小段二三五、二三六地號土地價金四
      百十萬九千元，臺北市○○區○○段三小段第四二二、五九○地號土地價金七
      百五十三萬四千六百五十七元），原告乙○○請求被告返還出售土地所得之買
      賣價金五百二十九萬九千二百七十元（含臺北市○○區○○段三小段二三五、
      二三六地號土地價金四百十萬九千元，臺北市○○區○○段三小段第四二二、
      五九○地號土地價金一百十五萬零二百七十元），於法有據。
五、從而，原告丙○○請求被告給付一千一百六十四萬三千六百五十七元，原告乙○
    ○請求被告給付五百二十五萬九千二百七十元，及均自起訴狀繕本送達之翌日（
    即九十一年十二月十三日）起至清償日止，按週年利率百分之五計算之利息，為
    有理由，應予准許。
六、因本案事證已臻明確，兩造其餘主張陳述及所提之證據，均毋庸再予審酌，附此
    敘明。
肆、假執行之宣告：
    兩造陳明願供擔保請為宣告假執行或免為假執行，經核均與規定相符，爰分別酌
    定相當之擔保金額予以宣告。至原告聲請以等值華僑商業銀行股份有限公司股票
    為假執行之擔保，惟股票之價值係隨該公司經營方式、盈虧狀況、整體經濟之發
    展等因素而變動，並無一定之價值，無從以之為擔保物，此部分聲請即應予駁回
    。
伍、結論：
    本件原告之訴為有理由，依民事訴訟法第七十八條、第三百九十條第二項、第三
    百九十二條，判決如主文。
中      華      民      國    九十二    年      七      月     十八     日
                              民事第一庭法    官  蔡惠如
右為正本係照原本作成
如對本判決上訴，須於判決送達後廿日內向本院提出上訴狀
中      華      民      國    九十二    年      七      月     十八     日
                                        書 記 官  楊秋鈴


司法院資訊處製作；財團法人民間司法改革基金會備份。
